# 关于同一控制下的企业合并对期初数据的追溯调整问题

提问人：wenCPA2018 时间：2022-06-14 22:12:45
案例简介： 2020 年底A老板旗下有 2 家公司：甲公司和乙公司，乙公司是甲公司的母公司，乙公司报表简化如下：银行存款 120 万元，长期股权投资-甲公司 180 万元，实收资本-A老板 300 万元；甲公司报表简化如下：银行存款 200 万元，实收资本-乙公司 180 万元，实收资本-外部投资者M公司 20 万元。则报表合并为：
表表 1.png (40.2 KB, 下载次数: 0)
表 1
2022-6-14 22:17 上传
2021 年A老板因集团架构调整考虑，计划将甲公司作为集团公司，因此由乙公司将持有的甲公司 180 万股权转让给A老板，A老板将持有的乙公司 180 万股权转让给甲公司，经过上述转让后，甲公司报表变更为银行存款 20 万元，长期股权投资-乙公司 180 万元，实收资本-A老板 180 万元，实收资本-外部投资者M公司 20 万元；乙公司报表变更为：银行存款 300 万元，实收资本-A老板120 万元，实收资本-甲公司 180 万元。 2021 年底，期末报表合并为：
表表 2.png (68.01 KB, 下载次数: 0)
表 2
2022-6-14 22:17 上传
若不存在期初乙公司为甲公司母公司的情况，则追溯调整期初合并为：
表表 3.png (59.19 KB, 下载次数: 0)
表 3
2022-6-14 22:17 上传
但甲公司合并乙公司属于同一控制下的企业合并，应视同合并后形成的报告主体在合并日及以前期间一直存在。期初乙公司为甲公司的母公司，长投和甲公司实收资本怎么抵消呢？如果抵消掉，那么期初的合并报表为：
表表 4 - 副本副本 .png (60.13 KB, 下载次数: 0)
表 4
2022-6-14 22:17 上传
存在的问题是：期初实收资本就只有外部投资者M公司了，这样感觉不太对。请陈老师指导迷津。

回答人：chenyiwei
无论架构如何调整，合并报表中的实收资本都应当与母公司自身个别报表中的实收资本一致。因此甲公司作为母公司后，合并报表中的实收资本金额等于甲公司实收资本，即 200 万元，应从资本公积中调整相应金额。
另外原先乙公司合并甲公司时，合并报表中有少数股权，而现在母子颠倒后，少数股权已不存在，上翻为归母权益，该事项在甲公司合并报表中应按收购少数股权处理，不应视为从一开始（最早比较期间期初）即已完成的交易。